【裁判字號】    92,訴,56
【裁判日期】    920514
【裁判案由】    偽造文書等
【裁判全文】
臺灣宜蘭地方法院刑事判決                            九十二年度訴字第五六號
    公  訴  人  臺灣宜蘭地方法院檢察署檢察官
    被      告  丙○○
右列被告因竊盜案件，經檢察官提起公訴（九十年度偵字第三二六０號），本院判決
如左：
    主  文
丙○○於夜間侵入住宅竊盜，累犯，處有期徒刑肆月，如易科罰金，以參佰元折算壹
日。
    事  實
一、丙○○係精神耗弱人，曾於民國八十三年間，因竊盜、侵占案件，經判處有期徒
    刑八月、四月確定，於八十三年十二月十五日入監執行，並於八十五年二月十七
    日縮短刑期假釋出監，於八十五年九月二十七日縮短刑期執行完畢。又於八十五
    年間，因違反麻醉藥品管理條例、竊盜案件，經判處有期徒刑八月、十月，並定
    應執行刑為一年四月，於八十六年四月二十五日入監執行，於八十七年八月十二
    日縮短刑期執行完畢。仍不知悔改，於九十年十月二十九日晚間九時許，見乙○○○所有之ＷＵＢ—一二八號機車，停放於乙○○○位於宜蘭縣五結鄉○○路六
    十七之一號住處內之工寮裡，竟意圖為自己不法之所有，侵入乙○○○之上開住
    處，進入工寮內，徒手竊取該輛機車，將該機車牽至附近巷內，並將機車之坐墊
    打開，竊取置於置物箱內之五結鄉農會利澤分部存摺簿共計四本（戶名為乙○○○一本、康豐寶二本、康浩銘一本）、化妝水、機車保險證、皮包、雨衣、漁會
    保險卡、印章四顆等物，得手後，復將上開機車隨意棄置於路旁。隨即於翌日上
    午八時許，委請不知情之友人丁○○○（另經不起訴處分）陪同其前往宜蘭縣五
    結鄉農會利澤分部，並在五結鄉農會利澤分部之取款憑條上盜蓋竊得之乙○○○
    、康豐寶印章各一枚，偽造乙○○○、康豐寶名義之取款憑條，分別填載十二萬
    五千元、二萬五千元之金額，持以行使交付予五結鄉農會利澤分部之職員甲○○
    ，欲領取存款而加以行使，惟因乙○○○於九十年十月三十日上午七時許已發現
    存摺等物遭竊，已先向五結鄉農會利澤分部辦理掛失止付，甲○○乃報警，並於
    九十年十月三十日上午十時十分當場查獲丁○○○，並扣得乙○○○、康豐寶失
    竊之存摺，因而循線查獲丙○○，始查知上情。
二、案經宜蘭縣警察局羅東分局報請臺灣宜蘭地方法院檢察署檢察官偵查起訴。
    理  由
一、右揭事實，業據被告丙○○於本院調查及審理時均坦承不諱，並據告訴人乙○○○指述甚詳，且經證人丁○○○、甲○○分別於警訊、偵查及本院調查時證述明
    確，復有五結鄉農會存摺影本、五結鄉農會存摺取款憑條及贓物認領保管單附卷
    可稽，核均與被告前開任意性自白之事實相符，綜上所述，本件事證明確，被告
    犯行堪以認定，應依法論科。
二、按刑法第三百二十一條第一項第一款之夜間侵入住宅竊盜罪，係以行為人夜間侵
    入人類日常居住之場所而言，該工寮緊鄰於被害人住宅旁，有門戶可以相通，當
    屬住宅之一部分，而取款憑條係屬私文書之一種，故核被告丙○○所為，係犯刑
    法第三百二十一條第一項第一款之夜間侵入住宅竊盜罪及刑法第二百十條、第二
    百十六條之行使偽造私文書罪。被告所為應係犯刑法第三百二十一條第一項第一
    款之夜間侵入住宅竊盜罪，已如前述，原起訴法條為刑法第三百二十條第一項之
    竊盜罪，本應予以變更法條，惟蒞庭檢察官已經當庭陳明變更起訴法條為刑法第
    三百二十一條第一項第一款之罪，爰不另為變更法條之諭知，附此敘明。被告偽
    造私文書復持以行使，偽造私文書之低度行為為高度之行使行為所吸收，不另論
    罪，又其盜蓋印文為偽造私文書之部分行為，亦不另論罪。被告以一偽造行為，
    同時侵害乙○○○、康豐寶二人，為想像競合犯，應從一重處斷。又被告利用不
    知情之丁○○○行使偽造之私文書，為間接正犯。被告所犯加重竊盜罪及行使偽
    造私文書罪，有方法結果之牽連關係，應從一重之加重竊盜罪論處。查被告曾於
    民國八十三年間，因竊盜、侵占案件，經判處有期徒刑八月、四月確定，於八十
    三年十二月十五日入監執行，並於八十五年二月十七日縮短刑期假釋出監，於八
    十五年九月二十七日縮短刑期執行完畢。又於八十五年間，因違反麻醉藥品管理
    條例、竊盜案件，經判處有期徒刑八月、十月，並定應執行刑為一年四月，於八
    十六年四月二十五日入監執行，於八十七年八月十二日縮短刑期執行完畢，有卷
    附臺灣高等法院被告全國前案紀錄表可按，其受有期徒刑之執行完畢，五年以內
    再犯有期徒刑以上之罪，為累犯，依法加重其刑。被告因有精神分裂症症狀，已
    達精神耗弱之程度，此有財團法人羅許基金會羅東博愛醫院九十二年四月十一日
    （九十二）羅博醫字第０四００六七號函及所附精神鑑定報告書在卷可參，雖鑑
    定報告書推估被告於行為時可能達心神喪失之程度，惟參以被告於竊取存摺後，
    委請不知情之丁○○○共同前往領款，乃因其知丁○○○之性別、年齡與告訴人
    乙○○○相仿，顯見其對於所為之犯罪行為，有相當之認知，尚未達心神喪失之
    程度可明，故被告僅屬精神耗弱人，爰依刑法第十九條第二項規定減輕其刑，並
    依法先加後減之。爰審酌被告之素行、品行、犯罪之動機、目的、手段、所得財
    物之價值以及犯後尚知坦承犯行，態度堪稱良好等及其他一切情狀，量處如主文
    所示之刑，並諭知易科罰金之折算標準。
三、被告盜用乙○○○、康豐寶印章盜蓋於上開取款憑條上之印文，尚非被告偽造之
    印文，且非被告所有，故不宣告沒收。
據上論斷，應依刑事訴訟法第二百九十九條第一項前段，刑法第二百十條、第二百十
六條、第三百二十一條第一項第一款、第十九條第二項、第五十五條、第四十七條、
第四十一條第一項，罰金罰鍰提高標準條例第二條，判決如主文。
本案經檢察官林慧到庭執行職務
中        華        民        國    九十二    年    五    月    十四    日
                                臺灣宜蘭地方法院刑事第一庭
審判長法  官    林  明  山
                                          法  官    辜  漢  忠
                                          法  官    鄭  貽  馨
右正本證明與原本無異。
如不服本判決，應於判決送達後十日內向本院提出上訴狀( 應附繕本 )。
                                          書記官    陳  憲  文
中        華        民        國    九十二    年    五    月    十五    日
附錄論罪法條
刑法第二百十條
 (偽造變造私文書罪)
偽造、變造私文書，足以生損害於公眾或他人者，處五年以下有期徒刑。
刑法第二百十六條
 (行使偽造變造或登載不實之文書罪)
行使第二百十條至第二百十五條之文書者，依偽造、變造文書或登載不實事項或使登
載不實事項之規定處斷。
刑法第三百二十一條第一項第一款
 (加重竊盜罪)
犯竊盜罪而有左列情形之一者，處六月以上五年以下有期徒刑：
一  於夜間侵入住宅或有人居住之建築物、船艦，或隱匿其內而犯之者。


司法院資訊處製作；財團法人民間司法改革基金會備份。
